臺灣桃園地方法院刑事判決　　　　　　　93年度重訴字第80號
公　訴　人　臺灣桃園地方法院檢察署檢察官
被　　　告　甲○○
選任辯護人呂福元律師
上列被告因違反毒品危害防制條例案件，經檢察官提起公訴（93
年度偵字第7349號），本院判決如下：
    主  文
甲○○共同意圖販賣而持有第二級毒品，處有期徒刑柒年，扣案
之第二級毒品甲基安非他命柒包（驗後淨重合計陸仟肆佰陸拾貳
點伍肆公克）均沒收銷燬，扣案包裹第二級毒品甲基安非他命之
包裝袋柒只均沒收；又共同意圖販賣而持有第一級毒品，處有期
徒刑拾肆年，扣案之第一級毒品海洛因陸包（驗後淨重合計柒佰
參拾參點肆柒公克）均沒收銷燬，扣案包裹第一級毒品海洛因之
包裝袋陸只均沒收；又意圖販賣而持有第一級毒品，處有期徒刑
拾貳年，扣案之第一級毒品海洛因壹包（驗後淨重貳佰柒拾參點
玖玖公克）沒收銷燬，扣案包裹第一級毒品海洛因之包裝袋壹只
沒收。應執行有期徒刑貳拾年，扣案之第二級毒品甲基安非他命
柒包（驗後淨重合計陸仟肆佰陸拾貳點伍肆公克）、第一級毒品
海洛因陸包（驗後淨重合計柒佰參拾參點肆柒公克）又壹包（驗
後淨重貳佰柒拾參點玖玖公克）均沒收銷燬，扣案包裹第二級毒
品甲基安非他命之包裝袋柒只、包裹第一級毒品海洛因之包裝袋
陸只又壹只均沒收。
    事  實
一、甲○○前曾有恐嚇、強盜、竊盜等前科，最後一次係於民國
    81年間因違反肅清煙毒條例案件，經本院於82年3 月4 日以
    81年度訴字第607 號判決判處有期徒刑13年4 月確定，82年
    4 月8 日入監執行後，於87年9 月10日假釋出監，嗣經撤銷
    假釋，再於91年9 月12日入監執行殘刑，指揮書執行完畢日
    期為98年2 月2 日，雖不構成累犯。詎其於假釋期間，猶不
    知警惕，明知海洛因、安非他命為毒品危害防制條例第2 條
    第2 項第一、二款之第一、二級毒品，不得意圖販賣而持有
    ，復明知姓名年籍不詳、綽號「阿娟」之成年女子持有之第
    二級毒品安非他命7 包（含包裝袋7 只，驗後淨重合計6462
    .54 公克），係意圖供販賣之用，竟與該女子基於犯意聯絡
    ，於91年1 月28日20時許，在新竹縣新豐鄉○道路旁，收受
    「阿娟」提供之上開第二級毒品甲基安非他命，欲以每公斤
    新臺幣（下同）三十八萬元之價格，代為尋找買主販賣以牟
    利，而與「阿娟」共同基於意圖販賣之犯意而持有該等第二
    級毒品甲基安非他命，甲○○旋於同日將其中第二級毒品甲
    基安非他命4 包（含包裝袋4 只，甲基安非他命驗後淨重合
    計39 60.75公克），交予無意圖販賣而持有犯意之女友崔淑
    玲（所涉寄藏禁藥之犯行，另經判處有期徒刑2 年，緩刑2
    年確定），由其藏放於桃園縣桃園市○○○街17號協和大樓
    頂花叢內，甲○○並將其餘意圖販賣而持有之第二級毒品安
    非他命1 包（含包裝袋1 只，甲基安非他命驗後淨重1004.4
    6 公克）、2 包（含包裝袋2 只，甲基安非他命驗後淨重合
    計1497.33 公克），分別藏放在其與崔淑玲同居之同縣桃園
    市○○路919 號6 樓之6 租屋處內，及其使用之車牌9P-570
    1 號自用小客車內，擬伺機販售予他人；甲○○另於同年1
    月29日21時許，在桃園縣中壢市中央大學校門口，收受與之
    具有共同意圖販賣犯意聯絡之姓名年籍不詳、綽號「阿福」
    之成年男子提供之第一級毒品海洛因6 包（含包裝袋6 只，
    空包裝重24.91 公克，海洛因驗後淨重合計733.47公克、純
    度75 .79% 、純質淨重555.90公克），並允諾代為尋覓買主
    ，擬以一百萬元之總價，將寄放之第一級毒品海洛因全數轉
    售，資以營利，甲○○攜回後亦將之藏放於上開自用小客車
    內，而與「阿福」共同意圖販賣而持有上開第一級毒品海洛
    因。嗣於91年2 月5 日凌晨，臺灣臺中地方法院檢察署檢察
    官指揮員警執行逮捕甲○○時，經其發覺有異，乃於同日凌
    晨6 時許，以電話指示崔淑玲將藏置於協和大樓頂樓花叢內
    之第二級毒品甲基安非他命4 包，另覓地點藏放，崔淑玲於
    同日8 時許至協和大樓頂樓花叢內拿取藏放之第二級毒品甲
    基安非他命，欲另行藏放時，為警在協和大樓警衛室旁當場
    查獲，並扣得該第二級毒品甲基安非他命4 包，崔淑玲又帶
    同員警前往同縣桃園市○○路919 號6 樓之6 租屋處，查扣
    藏於該址之第二級毒品安非他命1 包後，復在甲○○停放於
    上址地下2 樓之車牌9P-5701 號自用小客車內，扣得藏放之
    第一級毒品海洛因6 包，及第二級毒品甲基安非他命2 包。
二、甲○○為供己吸食之用，於91年2 月中旬某日，在中壢市中
    央大學附近某處，以約五十萬元之代價，向綽號「阿福」之
    成年男子購入第一級毒品海洛因1 包（含包裝袋1 只，空包
    裝重8.36公克，海洛因驗後淨重273.99公克、純度73.36%、
    純質淨重201 公克）後，因經濟困窘，竟另萌生意圖販賣而
    持有第一級毒品海洛因之犯意，擬將其購入之第一級毒品海
    洛因轉售予他人牟利，惟未能及時覓得買主。嗣經警於同年
    2 月21日18時10分許，在桃園縣八德市城仔頂2 號之產業道
    路查獲，並在其所駕駛車牌9N-1979 號自用小客車內，扣得
    前述第一級毒品海洛因1 包，始悉上情。
三、案經臺中縣政府警察局東勢分局報告臺灣臺中地方法院檢察
    署檢察官呈請臺灣高等法院檢察署檢察長核轉，及桃園縣政
    府警察局楊梅分局報告臺灣桃園地方法院檢察署檢察官偵查
    起訴。
    理  由
一、上揭犯罪事實，業據被告甲○○於本院前案（即92年度重訴
    字第1 號案件）及本案審理時均坦承不諱，核與證人崔淑玲
    於本院前案審理時證述之情節相符（參見臺灣桃園地方法院
    檢察署93年度偵字第7349號偵查卷第163 頁至第165 頁），
    且有查獲現場暨扣案毒品照片35張（參見臺灣臺中地方法院
    檢察署91年度偵字第2841號偵查卷第24頁至第35頁、第50頁
    背面、第53頁背面；同署91年度偵字第4645號偵查卷第19頁
    ）在卷可稽，並經證人即桃園縣政府警察局楊梅分局員警王
    豐秋、殷第萍於本院前案審理時到庭證述明確，並有第二級
    毒品甲基安非他命7 包（含包裝袋7 只，驗後淨重合計6462
    .54 公克）、第一級毒品海洛因6 包（含包裝袋6 只，空包
    裝重24.9 1公克，海洛因驗後淨重合計733.47公克、純度75
    .79% 、 純質淨重555.90公克）又1 包（含包裝袋1 只，空
    包裝重8.36公克，海洛因驗後淨重273.99公克、純度73.36%
    、純質淨重201 公克）扣案可資佐證。而前述扣案之第一、
    二級毒品，均經檢驗其成分確定，亦有內政部警政署刑事警
    察局91年3 月22日刑鑑字第0910047548號鑑驗通知書、法務
    部調查局93年3 月11日調科壹字第120011340 號及93 年3月
    14日調科壹字第080005146 號鑑定通知書各1 紙附卷足憑（
    參見臺灣臺中地方法院91年度重訴字第795 號卷第33 頁 、
    第35頁；臺灣桃園地方法院檢察署91年度偵字第4645號偵查
    卷第56頁），被告之自白經前開證據補強後，應與事實相符
    ，為可採信。
二、又被告於本案犯罪後，另於91年9 月11日8 、9 時，在桃園
    市○○路向綽號「鳥仔輝」之不詳姓名成年男子，以六十萬
    元購買1 大包第一級毒品海洛因供己施用，被告先付部分價
    金十五萬元，「鳥仔輝」又附贈海洛因1 小包（以上大、小
    包海洛因驗餘淨重合計266 ．49公克）、第二級毒品安非他
    命1 小包（驗餘淨重10．66公克）予被告試用，惟被告嗣因
    尚欠「鳥仔輝」四十五萬元，為減輕經濟壓力，乃另行起意
    ，意圖販賣牟利，即將上述1 大包海洛因及其所有電子秤1
    台、分裝小塑膠袋1 包裝入大塑膠袋內，另1 小包海洛因及
    1 小包安非他命藏在車輛中間扶手中駕車在桃園市區尋找買
    主，於同日12時15分許，在桃園市○○路、慈文路口經警查
    獲，並當場查扣得上開毒品海洛因、安非他命及電子秤1 台
    、分裝小塑膠袋1 包，其此部分意圖販賣而持有第一級毒品
    海洛因之犯行，固經本院於93年4 月28日以92年度重訴字第
    1 號判決判處有期徒刑10年6 月，再經臺灣高等法院於93年
    8 月17日以93年度上訴字第1903號判決撤銷改判有期徒刑10
    年2 月，嗣於93年11月4 日經最高法院以93年度臺上字第57
    80號判決駁回被告之上訴而確定，此有臺灣高等法院被告全
    國前案紀錄表1 份在卷可參，而在確定判決之最後事實審言
    詞辯論終結前發生之犯罪事實，經檢察官另行起訴，得認係
    前案確定判決效力所及，逕諭知免訴判決者，乃以後發生之
    事實與前案起訴之犯行具有連續犯、牽連犯等審判不可分之
    裁判上一罪或實質上一罪關係者而言。茲被告前案犯行距本
    案意圖販賣而持有第二級毒品甲基安非他命及第一級毒品海
    洛因之時間，分別相隔7 月及近7 月之久，時間上已非緊接
    ，且被告前案犯行，係原擬供己施用而向「鳥仔輝」購入第
    一級毒品海洛因後，為減輕經濟壓力，方始萌生販賣意圖，
    既如前述，顯係另行起意而為，難認與本案係基於概括犯意
    為之，是辯護意旨以二案間有連續犯之裁判上一罪關係為由
    ，而認本案為前案確定判決效力之所及，應諭知免訴之判決
    云云，洵屬誤解。綜上所述，本件事證明確，被告犯行堪以
    認定，且不為前案確定判決效力所及，自應予依法論科。
三、本件被告甲○○行為後，毒品危害防制條例業於92年6 月6
    日修正，同年7 月9 日公布，93年1 月9 日生效，該次修正
    其中關於意圖販賣而持有第一、二級毒品部分，其相關條次
    、構成要件、刑度均未變更，然該條例部分經修正，而該條
    例全部條文均經重新公布，即有形式上之修正，比較修正前
    後之規定，新舊法於被告並無不同，依刑法第2 條第1 項前
    段規定，應適用裁判時即修正後之法律。查海洛因及甲基安
    非他命分別係毒品危害防制條例第2 條第2 項第1 款及第2
    款規定之第一、二級毒品，被告竟意圖販賣而持之，核其所
    為，係犯修正後毒品危害防制條例第5 條第1 項意圖販賣而
    持有第一級毒品罪及同條第2 項意圖販賣而持有第二級毒品
    罪。又事實欄二揭示之犯行，被告主觀之犯意固有意在單純
    供己施用及意圖販賣之別，惟客觀上僅有一個繼續持有之行
    為，在法律評價上核屬單純一罪，無從依其犯意之不同，而
    予以分割各別論擬，因之，自僅能論以情節較重之意圖販賣
    而持有第一級毒品一罪，此間不生所謂高、低度行為吸收關
    係之問題，應予敘明。被告就事實欄一所示意圖販賣而持有
    第二級毒品及意圖販賣而持有第一級毒品之犯行，分別與綽
    號「阿娟」、「阿福」之成年人間，有犯意聯絡及行為分擔
    ，均為共同正犯。又被告係於不同之時間、地點，分別與「
    阿福」、「阿娟」共同意圖販賣而持有如事實欄一所示之第
    一、二級毒品，而事實欄二所示之第一級毒品，則係被告向
    「阿福」購入後因經濟困窘，始萌生意圖販賣而持有之犯意
    ，既如前述，足見被告本案所為2 次意圖販賣而持有第一級
    毒品及1 次意圖販賣而持有第二級毒品之犯意各別，應予分
    論併罰。公訴人漏未斟酌上情，而認被告上開2 次意圖販賣
    而持有第一級毒品之犯行，係基於概括犯意而為，自有未洽
    。再者，被告意圖販賣而持有上述毒品之時間、地點及緣由
    ，各不相同，其持有行為顯非同一，故辯護人認被告所犯各
    罪間，為一行為觸犯數罪名之想像競合犯關係，亦有誤會。
    爰審酌被告曾有如事實欄所載之前科及執行情形，有臺灣高
    等法院被告全國前案紀錄表1 份在卷可考，足見其品行非佳
    ，且其事實欄二所示該次意圖販賣而持有第一級毒品之犯行
    ，更係於事實欄一所示2 次意圖販賣而持有第一、二級毒品
    犯行為警查獲後而為，尤見其法紀觀念薄弱，再考量其意圖
    販賣而持有之第二級毒品甲基安非他命驗後淨重高達6462.5
    4 公克，已屬鉅量，前後2 次意圖販賣而持有之第一級毒品
    海洛因驗後淨重分別為733.47公克、27 3.99 公克，亦非少
    量，果售出該等毒品，將嚴重危害國家整體人力資源之健全
    ，對社會治安之危害非輕，惟念其犯罪後尚知坦認犯行，態
    度良好等一切情狀，分別量處如主文所示之刑，並定其應執
    行之刑，以示懲儆。
四、扣案之第二級毒品甲基安非他命7 包（驗後淨重合計6462.5
    4 公克）、第一級毒品海洛因6 包（驗後淨重合計733.47公
    克）、第一級毒品海洛因1 包（驗後淨重273.99公克），均
    為查獲之毒品，應分別於各該罪之主刑項下，各依修正後毒
    品危害防制條例第18條第1 項前段之規定宣告沒收銷燬之，
    鑑驗耗用之毒品海洛因及甲基安非他命既已滅失，即無庸予
    以宣告沒收銷燬；而包裹第二級毒品甲基安非他命之包裝袋
    7 只、包裹第一級毒品海洛因之包裝袋6 只及包裹第一級毒
    品海洛因之包裝袋1 只，既係用於包裹毒品，防其裸露、潮
    濕，便於意圖販賣而持有，顯係供意圖販賣而持有所用，且
    依被告於審理時所述，上開包裝袋依序可認為共犯「阿娟」
    、「阿福」及被告所有之物，爰均依修正後同條例第19條第
    1 項規定，於各該罪之主文項下諭知沒收，又上開物品既經
    扣案，自無全部或一部不能沒收之情形，即毋庸依同條項之
    規定諭知如全部或一部不能沒收時，追徵其價額。至查扣之
    分裝袋1 包、分裝袋273 只、葡萄糖1 盒、分裝匙1 支、研
    磨砵1 個、電子秤2 台等物，被告固於審理中供明可供將來
    販賣毒品之用，然此究與本案乃意圖販賣而持有之犯行無直
    接關聯，進言之，即非供或預備供被告持有本案各類毒品所
    用之物；另其餘扣案之現金、支票、行照、行動電話等物，
    被告則否認供本案犯罪所用，本院復查無證據證明該等物品
    與本案有關，又非違禁物，自不予宣告沒收，附此敘明。
據上論斷，應依刑事訴訟法第299 條第1 項前段，修正後毒品危
害防制條例第5 條第1 項、第2 項、第18條第1 項前段、第19條
第1 項，刑法第11條前段、第2 條第1 項前段、第28條、第51條
第5 款，判決如主文。
本案經檢察官崔秉君到庭執行職務。
中　　華　　民　　國　　94　　年　　8 　　月　　11　　日
                刑事第十一庭　審判長法  官  蔡 榮 澤
                                    法  官  魏 于 傑
                                    法  官  丁 俊 成
以上正本證明與原本無異。
如不服本判決，應於判決送達後10日內向本院提出上訴狀（應附
繕本），上訴於臺灣高等法院。
      　　　　　　　　　　　　　　　書記官　簡 慧 瑛
中　　華　　民　　國　　94　　年　　9 　　月　　2 　　日
附錄本案論罪科刑依據之法條：
修正後毒品危害防制條例第5條：
意圖販賣而持有第一級毒品者，處無期徒刑或10年以上有期徒刑
，得併科新臺幣7 百萬元以下罰金。
意圖販賣而持有第二級毒品者，處5 年以上有期徒刑，得併科新
臺幣5 百萬元以下罰金。
意圖販賣而持有第三級毒品者，處3 年以上10年以下有期徒刑，
得併科新臺幣3 百萬元以下罰金。
意圖販賣而持有第四級毒品或專供製造、施用毒品之器具者，處
1 年以上7 年以下有期徒刑，得併科新臺幣1 百萬元以下罰金。
